【裁判字號】    99,交抗,1146
【裁判日期】    990531
【裁判案由】    違反道路交通管理處罰條例
【裁判全文】
臺灣高等法院交通事件裁定            99年度交抗字第1146號
抗  告  人
即受處分人  甲○○
上列抗告人因違反道路交通管理處罰條例案件，不服臺灣臺北地
方法院99年度交聲字第93號，中華民國99年4月19日裁定，提起
抗告，本院裁定如下：
    主  文
抗告駁回。
    理  由
一、抗告人即受處分人甲○○抗告意旨略以：受處分人於民國98
    年4月12日20時40分許，將機車停置於臺北市○○街○段221
    號前，並在該處等候友人陳榜上，因陳榜上未注意該路段為
    單行道竟誤闖入，遭員警攔下並予開單告發，因受處分人同
    在該處，員警竟懷疑受處分人也是闖單行道而來，同時開單
    告發受處分人。原審採信本件舉發員警於原審所作偽證陳述
    ，而未採信陳榜上於原審所為陳述事實之內容。又本件舉發
    之員警，於案發現場調頭逆向行駛而為舉發行為，員警違法
    在先，且未目睹而猜測受處分人有逆向行駛之違規情事，爰
    請求撤銷原裁定云云。
二、道路交通管理處罰條例所稱之汽車，依該條例第3條第8款規
    定，包括機器腳踏車；而汽車駕駛人，不依遵行之方向行駛
    者，處新臺幣（下同）600元以上1,800元以下罰鍰，並應記
    違規點數1點，同條例第45條第1款、第63條第1項第1款亦有
    明文。
三、經查：
（一）本件受處分人於98年4月12日20時40分許，騎乘AAJ-925號
      重型機車，行經臺北市○○街○段223號前，因有不按遵行
      方向行駛之違規行為，經警當場開單舉發，並經原處分機
      關即交通部公路總局臺北區○○○○○道路交通管理處罰
      條例第45條第1款規定，裁處受處分人罰鍰1,800元，並依
      同條例第63條第1項（原裁決書漏引第1款）規定，記違規
      點數1點等情，有臺北市政府警察局萬華分局98年4月30日
      北市警萬分交字第09831318000號函及臺北市政府警察局
      北市警交字第AEX816439號舉發違反道路交通管理事件通
      知單影本（見原審卷第3頁）、交通部公路總局臺北區監
      理所蘆洲監理站北監蘆字第裁46-AEX816436號違反道路交
      通管理事件裁決書影本（見原審卷第10頁）在卷可稽。
（二）證人即舉發本件違規之臺北市政府警察局萬華分局警備隊
      員警王文興於原審結證稱：「98年4月12日當天晚上8時40
      分我開巡邏車執勤，因貴陽街從中華路一直到環河南路都
      是單向通行的單行道，行經方向應該是由環河南路往中華
      路方向，不能從中華路進入，否則就是逆向，我們從環河
      南路進入貴陽街，就在臺北市○○街○段223號前發現受處
      分人逆向行駛，正對我們的車頭騎過來，我有看到他騎車
      的過程，還有他的朋友後載一人騎另一輛機車，兩輛機車
      都是逆向，我們就攔停，當場舉發」、「當時受處分人說
      他不是故意的，不知道這邊狀況，他說他要來華西街喝酒
      ，不清楚路，他沒有說他停在臺北市○○街○段221號等候
      ，受處分人是迎面對著我們警車騎過來」等語（見原審卷
      第19頁反面、第20頁）。
（三）抗告意旨雖堅稱受處分人係將其所騎乘之AAJ-925號機車
      停置於臺北市○○街○段221號前，在該處等候友人陳榜上
      ，並主張證人王文興於原審所為之證詞係偽證，質疑原審
      採信證人陳榜上所為證述云云。按交通警察依道路交通管
      理處罰條例舉發交通違規事件，為其法定職掌，而交通違
      規行為之取締，依其違規行為本質，多係在瞬間發生，為
      達成維持交通秩序目的之必要，得委由當場執行取締違規
      公務員依客觀事實，本於認識與判斷作用，為立即之取締
      作為，是此種立即性之違規行為當場舉發，依警員之正確
      認知與判斷已足。本件舉發員警王文興既以證人身份於原
      審具結擔保證言之真實，而其係於依法執行路檢勤務時，
      適時發現受處分人不按遵行之方向行駛之違規事實，而予
      立即舉發，其與受處分人素不相識，復無怨隙，自無甘冒
      觸犯偽證之罪責，故意構詞誣陷受處分人之必要，亦難認
      其有何濫行舉發違規之情形，是其證言堪以採信。受處分
      人雖稱其友人即證人陳榜上於原審為有利受處分人之證述
      云云，然陳榜上既係受處分人之友人，本身即有迴護受處
      分人之高度動機。再者，受處分人與證人陳榜上之供述相
      互勾稽以觀，受處分人及證人陳榜上就有關案發當日受處
      分人前往證人陳榜上住處搬家之時間、受處分人搬動之物
      品、是否相約在臺北市○○街221號前及用餐地點等基本
      歷程．互為不一致之陳述（見原審卷第20頁至第21頁背面
      ），證人陳榜上所為證言明顯欠缺憑信性，不足為有利於
      受處分人之認定。據上，本件受處分人確有於98年4月12
      日20時40分許，騎乘AAJ-925號重型機車，不遵守行車方
      向，於臺北市○○街○段223號前之車道逆向行車無誤。
（四）至於抗告意旨陳稱員警逆向行駛違法在先云云。參諸消防
      車、救護車、警備車及工程救險車執行任務時，得不受行
      車速度之限制，且於開啟警示燈及警鳴器執行緊急任務時
      ，亦得不受標誌、標線及號誌指示之限制，為道路交通安
      全規則第93條第2項所明定，而不論值勤員警取締受處分
      人交通違規之際有無違反相關交通安全規則，其與本件受
      處分人未按遵行方向行駛之違規行為，分屬獨立事件，亦
      不影響受處分人不按遵行方向行駛之違規行為之認定，受
      處分人執此為辯，委無可採。
四、綜上所述，本件受處分人有騎乘機車不按遵行方向行駛之違
    規行為，其事證已明，原審據此事實認定，並說明受處分人
    已於應到案期限即98年4月27日前向原處分機關陳述意見，
    原處分機關誤認受處分人逾越應到案期限60日以上，而逕依
    違反道路交通管理事件統一裁罰基準表所載之最高額罰鍰裁
    處，有所未洽，予以撤銷原處分，並自為處分，依道路交通
    管理處罰條例第45條第1款、第63條第1項第1款規定，及違
    反道路交通管理事件統一裁罰基準表之裁處標準，裁處受處
    分人罰鍰900元，並記違規點數1點，其認事用法並無違誤，
    受處分人執詞提起抗告，請求免罰，為無理由，應予駁回。
據上論斷，應依道路交通管理處罰條例第89條，刑事訴訟法第41
2條，裁定如主文。
中    華    民    國    99    年    5     月    31    日
                 刑事第十三庭  審判長法  官  曾德水
                                     法  官  遲中慧
                                     法  官  陳恆寬
以上正本證明與原本無異。
不得再抗告。
                                     書記官  黃家麟
中    華    民    國    99    年    6     月    1     日

司法院資訊處製作；財團法人民間司法改革基金會備份。
